【裁判字號】    89,簡上,84
【裁判日期】    890615
【裁判案由】    清償債務
【裁判全文】
臺灣高雄地方法院民事判決  八十九年度簡上字第八十四號
    上  訴  人  乙○○
    被上訴人    昇春漁業股份有限公司
    法定代理人  洪一雄
    訴訟代理人  甲○○
右當事人間請求清償債務事件，上訴人對於中華民國八十九年一月十三日本院高雄簡
易庭八十八年度雄簡字第三０五三號第一審判決提起上訴，本院判決如左：
    主  文
上訴駁回。
第二審訴訟費用由上訴人負擔。
    事  實
甲、上訴人方面：
一、聲明：求為判決：
(一)原判決廢棄。
(二)被上訴人應給付上訴人新台幣(下同)二十七萬九千八百三十五元。
二、陳述：除與原審判決書所載者相同茲予引用外，補稱：上訴人曾受僱於被上訴人
    ，在被上訴人所有之鑫豐春二號漁船擔任船員兼廚師，約定每月安家費一萬三千
    元，分紅最少三、四萬元，上訴人於鑫豐春二號漁船工作五個月又六日，扣除前
    向被上訴人借款五萬元，被上訴人尚應給付上訴人十七萬三千五百九十八元，上
    訴人雖曾與被上訴人成立調解，惟上訴人及上訴人之弟均亦未向被上訴人領取調
    解內容約定之金額，被上訴人迄今仍拒不給付。被上訴人訴訟代理人甲○○涉嫌
    欺、背信、重利上訴人，上訴人屢次催討無著，乃迭次向法院訴請被上訴人及訴
    外人甲○○給付工資，計已支付訴訟費用、往來車資、食宿費用等計十萬六千二
    百三十七元，合計被上訴人共積欠上訴人二十七萬九千八百三十五元，爰依據僱
    傭契約及侵權行為之法律關係，提起本訴。
三、證據：援用原審之立證方法，另提出火車票一紙為證。
乙、被上訴人方面：
一、聲明：求為判決如主文所示。
二、陳述：除與原審判決書所載者相同茲予引用外，補稱：上訴人為新進船員，每月
    薪資不可能高達一萬三千元，且被上訴人亦未同意分紅三、四萬元，況兩造已於
    八十年十二月二十四日就上訴人本件請求之工資成立調解，上訴人委由其弟依解
    調解內容向被上訴人領取完畢，其後上訴人多次訴請被上訴人給付工資，均經法
    院判決上訴人敗訴確定在案，上訴人於本件復訴請被上訴人給付與調解內容及前
    已判決確定事實相同之工資，及多次訴請被上訴人及訴外人甲○○給付上訴人訴
    請工資所支付之訴訟費用、往來車資、食宿費用等，合計共二十七萬九千八百三
    十五元，顯無理由。
三、證據：援用原審之立證方法，另提出調解書、本院八十一年度雄簡字第一四九二
    號、八十三年度雄簡字第四五六號、八十三年度簡上字第九四號民事判決各一件
    為證。
丙、本院依職權調閱本院八十八年度雄簡字第二一三八號清償債務卷宗。
    理  由
甲、程序方面：按第一審程序有重大之瑕疵者，第二審法院得廢棄原判決，而將該事
    件發回原法院，但以維持審級制度認為必要時為限；前項情形，如兩造合意願由
    第二審法院就該事件為裁判者，應自為判決，民事訴訟法第四百五十一條第一項
    第二項定有明文。本件上訴人提起本件訴訟時，被上訴人法定代理人為洪一雄，
    此有公司變更登記事項卡一紙在卷可參，上訴人起訴時誤將被上訴人法定代理人
    列為甲○○，原審未查，亦將甲○○列為被上訴人法定代理人而送達訴訟文書並
    為審理及判決，是本事件第一審程序顯有重大瑕疵，惟上訴人已於本院審理中補
    正被上訴人法定代理人為洪一雄，且兩造亦已合意本事件由本院裁判，揆諸首開
    法條規定，本件應由本院自為判決，而無庸將原判決廢棄，及將本事件發回原法
    院，合先敘明。
乙、得心證之理由：
一、本件上訴人起訴主張：上訴人前受僱於被上訴人在被上訴人所有之鑫豐春二號漁
    船擔任船員兼廚師，約定被上訴人每月給付上訴人安家費一萬三千元，分紅最少
    三、四萬元，上訴人在鑫豐春二號漁船工作五個月又六日，扣除前向被上訴人借
    款五萬元，被上訴人尚應給付上訴人工資十七萬三千五百九十八元，上訴人雖曾
    與被上訴人成立調解，但上訴人及上訴人之弟均未曾向被上訴人領取工資，然被
    上訴人迄今仍不給付工資予上訴人，爰依據僱傭契約之法律關係，訴請被上訴人
    給付上訴人十七萬三千五百九十八元。又被上訴人訴訟代理人甲○○涉嫌詐欺、
    背信、重利罪嫌，上訴人催討工資無著，致上訴人迭次訴請被上訴人及被上訴人
    之訴訟代理人甲○○給付上開工資，計已支付訴訟費用、往來車資、食宿費用計
    十萬六千二百三十七元，被上訴人迄今仍不當庭給付予上訴人，另依據侵權行為
    之法律關係，訴請被上訴人應給付上訴人十萬六千二百三十七元等語。
二、被上訴人則以：上訴人為新進船員，每月薪資不可能高達一萬三千元，且被上訴
    人亦未同意分紅最少三、四萬元，況兩造已於八十年十二月二十四日就上訴人主
    張之本件工資成立調解，上訴人之弟亦已代上訴人依調解內容領取約定之金額完
    畢，其後上訴人曾多次訴請被上訴人給付工資，均經法院判決上訴人敗訴確定在
    案，上訴人於本件又訴請被上訴人給付與調解內容及前已判決確定事實相同之工
    資，及訴請被上訴人給付上訴人因訴請給付工資而支付之訴訟費用、往來車資、
    食宿費等，顯無理由等語，資為抗辯。
三、本件上訴人主張其受僱於被上訴人在鑫豐春二號漁船工作，約定每月安家費一萬
    三千元，分紅最少三、四萬元，上訴人工作達五個月又六日，惟被上訴人尚積欠
    十七萬三千五百九十八元未給付，因被上訴人不給付工資，致上訴人催討無著，
    而訴請被上訴人給付工資，計支付訴訟費用等十萬六千二百三十七元之事實，固
    據其提出收條、火車票一紙、購票證明四紙、收據四紙為證，惟為被上訴人所否
    認，並以前開情詞置辯，經查：
(一)按訴訟標的於確定之終局判決中經裁判者，除法律別有規定外，當事人不得就該
    法律關係更行起訴，民法第四百條第一項定有明文。上訴人前曾以其自八十年六
    月八日起至同年十一月十四日止受僱於被上訴人在鑫豐春二號漁船工作，約定每
    月薪資一萬三千元，分紅三萬元，上訴人工作達五個月又六日，惟被上訴人尚積
    欠工資十七萬三千六百元為由，依僱佣契約之法律關係，訴請被上訴人給付上訴
    人工資十七萬三千六百元，並經本院高雄簡易庭以八十三年度雄簡字第四五六號
    判決認定兩造就此工資業經調解成立，且已由上訴人之弟代上訴人領取調解金額
    完畢為由，而為上訴人敗訴判決在案，茲上訴人不服原判決提起上訴，亦經本院
    八十三年度簡上字第九十四號判決上訴駁回確定在案，此有本院八十三年度雄簡
    字第四五六號、八十三年度簡上字第九十四號民事判決各一件在卷可參，是本件
    上訴人主張同一事實，再依僱佣契約之法律關係，請求被上訴人給付工資十七萬
    三千五百九十八元，顯與前開終局判決主張之事實及法律關係均屬同一，而上事
    實及訴訟標的法律關係經終局判決駁回其訴確定在案，上訴人自不得就同一事實
    依同一法律關係更行起訴。
(二)又現行民法第一百八十四條第一項、第二項係指於八十九年五月五日以後發生之
    侵權行為始適用之，此觀民法債編施行法之規定自明，而本件上訴人主張被上訴
    人不給付工資之侵權行為，致上訴人訴請給付工資而支付之訴訟費用、往來車資
    、食宿費用等實，係發生在八十九年五月五日以前，自仍應適用修正前民法第一
    百八十四條第一項、第二項之規定。再按因故意或過失不法侵害他人之權利者，
    負損害賠償責任，故意以背於善良風俗之方法，加損害於他人者，亦同，違反保
    護他人之法律者，推定其有過失，修正前民法第一百八十四條第一項、第二項固
    定有明文。惟查本件上訴人曾以訴外人甲○○為被告，訴請給付與本件事實同一
    之工資十七萬二千一百六十六元，經本院八十一年度雄簡字第一四九二號判決認
    定：與上訴人成立僱傭關係者為被上訴人，而非訴外人甲○○，及兩造已就上訴
    人主張事實相同之工資成立調解，上訴人亦已依調解內容給付完畢，而為上訴人
    敗訴判決確定在案，此有本院八十一年度雄簡字第一四九二號民事判決一件在卷
    可憑。嗣上訴人以被上訴人為被告，訴請給付與本件原因事實相同之工資十七萬
    三千六百元，再經本院八十三年度雄簡字第四五六號、八十三年度簡上字第九十
    四號判決上訴人敗訴確定，如前所述。嗣上訴人又於八十八年二月二十五日以被
    上訴人積欠與本件原因事實相同之工資，聲請本院發給支付命令，經被上訴人聲
    明異議視為起訴後，因上訴人經二次通知均未到庭而視為撤回起訴，此亦經本院
    調閱本院八十八年度雄簡字第二一三八號卷宗，核閱屬實。且上訴人於本院審理
    中亦自承：其確有與被上訴人成立調解等語甚明，足認上訴人於多次訴請被上訴
    人或訴外人甲○○給付工資事件前，明知其已與被上訴人就工資部分成立調解，
    雖上訴人其後以其尚未領取調解內容約定之金額，亦未委由其弟代為領取，乃多
    次訴請訴外人甲○○或被上訴人給付工資，惟依調解書內容所載，被上訴人雖應
    給付上訴人九萬八千一百三十三元，然尚須扣除上訴人之借支及進出港借支、報
    關費、勞保費、所得稅，上開應扣除之金額為五萬八千一百四十九元等情，為上
    訴人於本院八十三年度簡上字第九十四號給付工資事件審理中所不爭執，是扣除
    上開金額後，被上訴人尚應給付上訴人三萬九千九百八十四元，又證人即上訴人
    之弟葉正林於上開給付工資事件審理中曾到庭證稱：三萬九千九百八十四元已由
    我於調解當日下午一時，代上訴人領取完畢，當時上訴人亦在場，我將其中二萬
    元交予上訴人，其餘部分尚留在我處等語，此有調解書及本院八十三年度簡上字
    第九十四號民事判決書各一件在卷可憑，足認上訴人同意並已委由其弟領取調解
    內容之金額完畢之情，被上訴人抗辯其已依調解內容給付上訴人完畢，應為真實
    。上訴人前對被上訴人或被上訴人之訴訟代理人甲○○所提起之前述訴訟，既均
    被駁回或視為撤回起訴確定，且上訴人所主張之薪資，被上訴人又已與上訴人成
    立調解，並給付完畢，故上訴人因提起前開訴訟而支出訴訟費用及旅費等費用，
    然就此費用之發生，被上訴人要無故意或過失可言，是上訴人依據侵權行為之法
    律關係，主張被上訴人應賠償其訴訟費用、旅費之損害云云，自無足採。
四、綜上各節，本件上訴人主張被上訴人尚積欠工資十七萬三千五百九十八元，及依
    據侵權行之法律關係，主張上訴人支付訴訟費用等十萬六千二百三十七元，被上
    訴人應負賠償之責，為不足採，是則上訴人依據僱傭契約及侵權行為之法律關係
    ，訴請被上訴人給付二十七萬九千八百三十五元，為無理由，不應准許。原審為
    上訴人敗訴之判決，並無不合。上訴意旨，指摘原判決不當，求予廢棄改判，為
    無理由，應予駁回。
五、據上論結，本件上訴為無理由，依民事訴訟法第四百三十六條之一第三項、第四
    百四十九條第一項、第七十八條，判決如主文。
中      華      民      國    八十九    年      六      月      十五    日
                              臺灣高雄地方法院民事第五庭
~B審判長法官  楊惠欽
~B法      官  楊國祥
~B法      官  張桂美
右為正本係照原本作成。
本判決不得上訴。
中      華      民      國    八十九    年      六      月      十九    日
~B法院書記官  楊銘仁


司法院資訊處製作；財團法人民間司法改革基金會備份。
